臺灣高等法院刑事裁定
109年度抗字第6號
抗  告  人
即  受刑人  陳智勇


                    （現於法務部矯正署泰源技能訓練所執行中）
上列抗告人即受刑人因聲請定其應執行刑案件，不服臺灣新北地
方法院中華民國108年12月9日裁定（108年度聲字第4650號），
提起抗告，本院裁定如下：  
    主  文
抗告駁回。
    理  由
一、原裁定意旨略以：抗告人即受刑人（下稱抗告人）陳智勇因
    犯竊盜等案件，先後經判決如原裁定附表所示之罪刑（共31
    罪，該附表編號4、5、6應分別補充犯罪日期為「103年3月1
    8日19時許」、「103年6月6日14時許」、「103年9月12日」
    ），並分別確定在案。其中，原裁定附表編號4、6、8至12
    、29至30所示之罪均屬不得易科罰金之罪，依刑法第50條第
    1項但書規定，本不得與同表編號1至3、5、7、13至28、31
    所示得易科罰金之罪合併定應執行刑。然受刑人業以書面同
    意檢察官就同表編號1至31所示罪刑向法院聲請定應執行刑
    ，有該受刑人出具之定刑聲請切結書在卷足憑，檢察官聲請
    定其應執行之刑，經審核認為正當，爰審酌受刑人所犯各罪
    之犯罪類型、動機、情節及行為次數等情狀後整體評價其應
    受矯治之程度，兼衡責罰相當與刑罰經濟之原則，並佐以同
    表編號1至6所示各罪、編號8至12所示各罪、編號13至28所
    示各罪曾分別經定應執行刑為有期徒刑2年10月、2年1月、3
    年6月，依刑法第50條、第53條、第51條第5款，定應執行有
    期徒刑9年6月等語。
二、抗告意旨略以：
  ㈠按刑法第56條連續犯之規定業於94年2月2日修正、公佈刪除
    ，並於95年7月1日施行。而連續犯之所以廢除，係因實務界
    限於同一罪各認定過寬，所謂「概括犯意」經常可連綿數年
    之久，且在採證上多餘寬鬆，致過度擴張連續犯概念，併案
    浮濫，造成不公之現象。在修正後，基於連續犯原為數罪之
    本質，原則上應回歸數罪併罰之處罰以藉此維護刑法之公正
    性。又按法院就裁量權之行使，除不得逾越法律之規定範圍
    之外部界限外，尚應受比例原則、公平正義原則之規定，謹
    守秩序之理念，體察法律之規範目的，使其結果實質正當，
    合於裁量之內部性界限，俾於立法本旨相契合亦即必須符合
    所適用法律授權之目的，並受法律之理念，法律感情及慣性
    例所規範，且視階段之刑事政策非祇在實現以往之報應主義
    之觀念，尤重於在教化之功能。
  ㈡再按實施新法以來，各法院中對其罪犯所判之例參照：臺灣
    臺中地方法院98年易字第2067號判決恐嚇、詐欺等罪共116
    件、恐嚇取財罪7件，各判處6月（計3年6月）、詐欺罪109
    件各判處3月（計20年7月），共24年1月，定應執行之刑為3
    年4月；最高法院98年度台上字第6192號刑事判決其被告所
    犯詐欺27件，判處30年7月，定應執行刑4年；臺灣基隆地方
    法院96年度易字第538號，竊盜罪判處8月，符合減刑減為4
    月，共38件，合計刑期12年8月，定應執行刑3年。數罪併罰
    對第二犯罪宣告在記入刑度約0.69之數值，而在累進遞減原
    則設計則以0.7作為第二宣告刑責任遞減之始其計算方式應
    為執行於最重宣告刑加上第二宣告刑乘以0.7而得出適當具
    體之刑，此為數罪併罰量刑構想到刑法修正適用之問題，則
    以最高法院學術研究會12月份研究暨94年8月份法學雜誌第4
    3至67頁等資料可參。
  ㈢原裁定第2頁、理由欄三所敘明：「並佐以附表編號1至6所示
    各罪、編號8至12所示各罪、編號13至28所示各罪曾分別經
    定應執行刑為有期徒刑2年10月、2年1月、3年6月乙情，定
    其應執行刑如主文所示。」，然抗告人僅如附表編號1至6是
    經高院聲字第2737號裁定應執行有期徒刑2年10月確定，編
    號8至12所示各罪、編號13至28所示各罪，則是第一審所判
    決之不可易科罰金及可易科罰金之罪，抗告人上訴二審後，
    其中編號27、28之罪上訴第三審，其他不得上訴第三審部分
    則先發監暫執行，原裁定恐有誤載。
  ㈣抗告人所犯之數罪時間緊密，係犯相同法益，並有誠懇悔過
    之意，皆為認罪之答辯，若以累加定刑，恐失平等原則，且
    抗告人家中僅有母親、祖母年齡已高，可否考量一切情況，
    懇請本著公平、公正、比例之原則，給予抗告人適當較輕之
    刑責，俾抗告人早日返回社會重新做人，並與家人早日團聚
    ，以盡孝道等語。
三、按判決確定前犯數罪者，併合處罰之；數罪併罰，有二裁判
    以上，宣告多數有期徒刑者，於各刑中之最長期以上，各刑
    合併之刑期以下，定其應執行之刑期，但不得逾三十年，刑
    法第50條第1項前段、第53條、第51條第5款分別定有明文。
    次按數罪併罰之定應執行之刑，係出於刑罰經濟與責罰相當
    之考量，並非予以犯罪行為人或受刑人不當之利益，為一種
    特別的量刑過程，相較於刑法第57條所定科刑時應審酌之事
    項係對一般犯罪行為之裁量，定應執行刑之宣告，乃對犯罪
    行為人本身及所犯各罪之總檢視，除應考量行為人所犯數罪
    反應出之人格特性，並應權衡審酌行為人之責任與整體刑法
    目的及相關刑事政策，在量刑權之法律拘束性原則下，依刑
    法第51條第5款之規定，採限制加重原則，以宣告各刑中之
    最長期為下限，各刑合併之刑期為上限，但最長不得逾30年
    ，資為量刑自由裁量權之外部界限，並應受法秩序理念規範
    之比例原則、平等原則、責罰相當原則、重複評價禁止原則
    等自由裁量權之內部抽象價值要求界限之支配，使以輕重得
    宜，罰當其責，俾符合法律授與裁量權之目的，以區別數罪
    併罰與單純數罪之不同，兼顧刑罰衡平原則。個案之裁量判
    斷，除非有全然喪失權衡意義或其裁量行使顯然有違比例、
    平等諸原則之裁量權濫用之情形，否則縱屬犯罪類型雷同，
    仍不得將不同案件裁量之行使比附援引為本案之量刑輕重比
    較，以視為判斷法官本於依法獨立審判之授權所為之量情裁
    奪有否裁量濫用之情事。此與所謂相同事務應為相同處理，
    始符合比例原則與平等原則之概念，迥然有別（最高法院10
    0年度台上字第21號判決意旨參照）。又執行刑之量定，係
    事實審法院裁量之職權，倘其所酌定之執行刑，並未違背刑
    法第51條各款所定之方法或範圍（即法律之外部性界限），
    亦無明顯違背公平、比例原則或整體法律秩序之理念（即法
    律之內部性界限）者，即不得任意指為違法或不當（最高法
    院107年度台抗字第1043號、第1056號裁定意旨參照）。
四、經查：抗告人所犯如原裁定附表所示，共31罪，宣告刑合計
    為有期徒刑13年3月，原審乃於各該宣告刑之最長期（有期
    徒刑10月）以上，各刑合併之刑期（有期徒刑13年3月）以
    下，定其應執行刑為有期徒刑9年6月，經核均未逾越刑法第
    51條第5款所定之法律外部性界限，亦未較先前曾各定應執
    行刑之各別直接加計結果（指該附表編號1至6、8至12、13
    至28曾經分別定應執行刑有期徒刑2年10月、2年1月、3年6
    月，加計編號7、29、30、31之罪分別所處有期徒刑5月、7
    月、10月、3月，合計為有期徒刑10年6月）更為不利。原裁
    定檢視受刑人所犯各罪，適用「限制加重原則」之量刑原則
    ，審酌受刑人所犯各罪之犯罪類型、動機、情節及行為次數
    ，兼衡責罰相當與刑罰經濟之原則，給予抗告人適度刑罰折
    扣，其酌定之應執行刑，符合法律授與裁量權之目的，並未
    悖於法律秩序之理念，亦符合法規範之目的，核無違反內部
    性界限之情形。
五、刑法修正將連續犯、常業犯規定悉予刪除，考其立法目的，
    係基於刑罰公平原則考量，杜絕僥倖犯罪心理，並避免鼓勵
    犯罪之誤解，乃改採一行為一罪一罰。是定其刑期時，除仍
    應就各別刑罰規範之目的、輕重罪間體系之平衡、整體犯罪
    非難評價、各行為彼此間之偶發性、與被告前科之關聯性、
    各行為所侵害法益之專屬性或同一性、數罪對法益侵害之加
    重效應、罪數所反映之被告人格特性與犯罪傾向等，為綜合
    判斷外，尤須參酌上開實現刑罰公平性，以杜絕僥倖、減少
    犯罪之立法意旨，為妥適之裁量。查抗告人所犯如原裁定附
    表編號1至23、29至31為竊盜罪或加重竊盜罪，編號24至26
    為詐欺罪，乃抗告人不思勉力依循正途獲取財物，無視法律
    規定，一再恣意侵害他人財產權，又編號27、28為行使偽造
    私文書罪，亦是冒用他人名義盜刷信用卡以獲取財物，衡酌
    其所犯原裁定附表編號4、6、8至12、29之罪，為侵入他人
    住宅內竊盜之犯罪情節、手段，及其犯竊盜罪或加重竊盜罪
    侵害之法益各不相同、合計犯罪次數多達31次、對其犯罪應
    予之整體非難評價等一切情狀，足認原裁定就其附表所示31
    罪定應執行有期徒刑9年6月，已屬適度減輕抗告人之刑期，
    並無過重之情事。
六、抗告意旨雖指：原裁定記載「附表編號8至12所示各罪、編
    號13至28所示各罪曾分別經定應執行刑為有期徒刑2年1月、
    3年6月」，恐有誤載云云，惟核以該附表編號8至12、13至2
    8所示之罪，確經臺灣新北地方法院以103年度訴字第815號
    判決分別定應執行刑為有期徒刑2年1月（不得易科罰金部分
    ）、3年6月（得易科罰金部分），嗣經本院以104年度上訴
    字第440號判決駁回上訴，再經最高法院以104年度台上字第
    2737號判決就編號27、28部分駁回上訴，此有前開刑事判決
    及本院被告前案紀錄表在卷可按，足見原裁定上開記載洵無
    違誤，抗告意旨指原裁定恐有誤載云云，應屬誤會。至於抗
    告意旨所引他案所定應執行刑之例，係法官審酌個案情形之
    結果，因各案犯罪情節不同，法院所為之刑罰量定自屬有別
    ，基於個案拘束原則，並無相互拘束之效力，抗告人執此指
    摘原裁定不當而請求給予較輕之應執行刑云云，亦無可採。
    從而，本件抗告意旨指摘原裁定不當，並無理由，應予駁回
    。
據上論斷，應依刑事訴訟法第412條，裁定如主文。   
中　　華　　民　　國　　109 　年　　2 　　月　　12　　日
                  刑事第七庭  審判長法　官  孫惠琳
                                    法　官  連雅婷
                                    法　官  戴嘉清
以上正本證明與原本無異。
如不服本裁定，應於收受送達後五日內向本院提出抗告狀。
                                    書記官  高建華
中　　華　　民　　國　　109 　年　　2 　　月　　12　　日